【裁判字號】    90,交抗,31
【裁判日期】    900711
【裁判案由】    聲明異議
【裁判全文】
臺灣高等法院臺南分院刑事裁定       九十年度交抗字第三一號  Ａ
      抗  告  人
      即受處分人  山國砂石有限公司
      代  表  人  甲  ○  ○
右抗告人因違反道路交通管理處罰條例案件，不服臺灣臺南地方法院中華民國九十年
四月二十四日所為裁定（九十年度交聲字第九號），提起抗告，本院裁定如左：
    主    文
抗告駁回。
    理    由
一、抗告意旨略以：（一）抗告人所有之Ｋ三—七八八號砂石車係經監理單位檢驗合
    格之砂石標示車，是否超載應依交通部函頒之「裝載砂石、土方之傾卸式車輛登
    領砂石車標示牌及超載取締作業規定」，先以丈量方式換算，如丈量結果與標示
    牌所載規格不符者，始以固定或活動地磅，實際過磅，然值勤舉發之員警未依上
    開規定，直接以過磅方式取締，其取締程序不合法令。（二）又國道公路警察局
    第四警察隊之員警對於抗告人於國道上所載運者，係土方、砂石、瓷土或一般工
    業用廢土，常因認識不足而混淆不清，而抗告人為一合法之砂石業者，且抗告人
    所載運之土方、砂石係向台南縣港威砂石有限公司所購得，經查該公司領有台南
    縣政府核發座落白河鎮○○○段五六０—一一土石區之土石採取許可證及土石採
    取場登記證，另抗告人於民國（下同）九十年四月十九日曾提出系爭土塊，供原
    審法院鑑定，原審法院非但未送鑑定，竟僅依國道公路警察局第四警察隊員警之
    片面指述，即認定抗告人有違規載運之行為，實屬荒誕，為此提出抗告云云。
二、按汽車裝載貨物超過核定之總重量者，處汽車所有人新臺幣三千元以上九千元以
    下罰鍰，並責令改正或禁止通行；並記汽車違規紀錄一次及違規點數二點。道路
    交通管理處罰條例第二十九條第一項第一款、第二項、第六十三條第一項第二款
    分別定有明文。
三、經查：
（一）抗告人所有之車牌號碼Ｋ三─七八八號自用曳引車於八十九年十月十九日中午
      十二時四十一分，由僱用之司機賴慶嘉駕駛，途經國道一號二四七公里北磅處
      ，經地磅實施臨檢，發現抗告人所有上開自用曳引車裝載工業用土塊，經過磅
      後總重為四十點七六公噸，核准之總重為三十五公噸，逾重五點七六公噸等情
      ，業據證人即告發警員莊松振於原審到庭結證屬實，並有照片三張，及首開舉
      發違反道路交通管理事件通知單、台南市交通事件裁決所違反道路交通管理事
      件裁決書各一張在卷可考。
（二）至抗告人辯稱伊所裝載之土方、砂石係向合法之砂石採取場所購得，員警辨識
      不清，誤認為工業用土，攔檢時未先以丈量方式換算，其取締程序不合法云云
      。惟查，據抗告人提出之經濟部礦務局九十年三月十五日九０礦局石一字地０
      ０六三四八號函、台南縣政府土石採取場登記證、台南縣政府土石採取許可證
      （均影本）及照片十一幀，僅能證明港威砂石有限公司確實為合法之砂石採取
      場，抗告人亦曾至該砂石場裝載砂石、土方等情，然尚不足以認定抗告人於前
      揭違規時間所裝載者亦同為砂石或土方；而交通部於八十五年五月九日頒訂之
      「裝載砂石、土方之傾卸式車輛登領砂石車標示牌及超載取締作業規定」，僅
      適用於裝載砂石或土方之車輛，有交通部八十八年十月十一日交路八十八字第
      ００九二三三號函可稽。職是之故，本件舉發員警之舉發過程與上述交通部之
      規定尚無扞格之處。
（三）另對於抗告人於九十年四月十九日曾提出系爭土塊，供原審法院鑑定，原審法
      院雖未送鑑定，惟本件事實明確，本院經核亦無再送請鑑定之必要，是本件原
      審雖未將該土塊送請鑑定，而依其他證據為抗告人上開違規事實之認定，於法
      並無不合，併予敘明。
（四）綜上所述，抗告人上開違規事實，足以認定，而原處分機關僅裁處抗告人罰鍰
      ，未記汽車違規記錄一次及違規點數二點，尚有未洽；原審依道路交通案件處
      理辦法第二十條前段，將原處分撤銷，並以山國砂石有限公司汽車裝載時，裝
      載貨物超過核定之總重量，處罰鍰新臺幣參仟元，並記汽車違規紀錄壹次及違
      規點數貳點。本院經核其認事用法，並無不合，抗告人猶執前詞，指摘原裁定
      不當，顯無理由，應予駁回。
四、據上論斷，應依道路交通案件處理辦法第二十六條，刑事訴訟法第四百十二條，
    裁定如主文。
中    華    民    國      九十      年      七      月        十一      日
                                  臺灣高等法院臺南分院刑事第六庭
                                      審判長法官  楊    明    章
                                            法官  戴    勝    利
                                            法官  顏    基    典
右正本證明與原本無異。
不得再抗告。
                                      法院書記官  呂    嘉    文
中    華    民    國      九十      年      七      月        十三      日


司法院資訊處製作；財團法人民間司法改革基金會備份。
